臺灣高雄地方法院民事裁定
108年度消債更字第429號
聲  請  人  黃炳欽  
0000000000000000

代  理  人  吳龍建律師
上列當事人因消費者債務清理事件聲請更生，本院裁定如下：
    主  文
聲請人黃炳欽自中華民國一百零九年三月二十六日下午四時起開
始更生程序。
命司法事務官進行本件更生程序。
    理  由
一、聲請意旨略以：伊無力清償債務，曾依消費者債務清理條例
    向玉山商業銀行提出前置協商方案成立，約定自民國107年6
    月起，分150期，利率7％，每月清償新臺幣（下同）9,166元
    ，然勉為償還數期後仍不得已毀諾。因聲請人有不能清償債
    務或有不能清償之虞，復未經法院裁定開始清算程序或宣告
    破產，爰聲請更生等語。
二、按債務人不能清償債務或有不能清償之虞者，得依本條例所
    定更生或清算程序，清理其債務。債務人無擔保或無優先權
    之債務總額未逾12,000,000元者，於法院裁定開始清算程序
    或宣告破產前，得向法院聲請更生。法院開始更生程序之裁
    定，應載明其年、月、日、時，並即時發生效力。法院裁定
    開始更生或清算程序後，得命司法事務官進行更生或清算程
    序，必要時得選任律師、會計師或其他適當之自然人或法人
    一人為監督人或管理人。消費者債務清理條例（下稱消債條
    例）第3條、第42條第1項、第45條第1項及第16條第1項分別
    定有明文。
三、經查：
  ㈠聲請人於107年間協商成立並以臺灣臺北地方法院107年度司
    消債核字第4554號裁定予以認可後，繳納數期即未行繳款，
    最大債權銀行玉山銀行於108年9月報送毀諾（見本案卷第73
    至90頁，玉山銀行陳報狀、裁定暨協議書等），而聲請人稱
    協商金額本即超出其所得負擔，與配偶共同清償，目前已無
    能力等語（見本案卷第35頁），而依聲請人之薪資明細表所
    載108年9月實領金額為29,381元（見本案卷第33頁），扣除
    當年個人必要生活費用及2名子女之扶養費即衛福部社會司
    所公告108年高雄市不含房屋支出之生活所必需11,890元（
    詳如後述），僅餘6,289元，顯已無法負擔每月9,166元之還
    款金額，難以期待聲請人依約履行，應屬不可歸責於聲請人
    之事由致不能履約，並無違常。是聲請人主張其於與債權銀
    行達成前開協商結論後，已因不可歸責於己之事由致履行顯
    有重大困難，尚屬可信。
  ㈡次查，聲請人於106年及107年度申報所得分別為374,800元、
    378,253元（均為強固保全股份有限公司高雄分公司薪資所
    得），名下有2003年出廠之福特六和汽車1部，勞工保險自9
    6年2月26日起投保於強固保全股份有限公司，現投保薪資為
    31,800元，另有南山人壽2張保單解約金共25,121元，並曾
    於107年11月領取住院理賠金23,477元，保誠人壽保單則無
    解約金。又聲請人任職於強固保全股份有限公司，據強固保
    全公司函覆之薪資明細表所載108年1月至11月之每月應領金
    額概為30,800元，扣除勞健保費後則為29,381元，未領取社
    會局補助等情，此有財產及收入狀況說明書（108年度司消
    債調字第514號卷，下稱調解卷，第4頁）、戶口名簿（調解
    卷第7頁）、財團法人金融聯合徵信中心前置協商專用債權
    人清冊（調解卷第10至11頁）、信用報告（調解卷第13至14
    頁）、財政部高雄國稅局106年及107年度綜合所得稅各類所
    得資料清單及總歸戶財產查詢清單（調解卷第15至16頁、本
    案卷第40頁）、勞工保險被保險人投保資料表（調解卷第17
    頁）、商業保險投保資料查詢結果表（調解卷第21頁）、債
    權人清冊（調解卷第25頁）、高雄市政府社會局社會福利資
    訊料查詢表（本案卷第23至25頁）、薪資明細表（本案卷第
    27至34頁）、存摺（本案卷第53至55頁）、保誠人壽保險股
    份有限公司函（本案卷第64至65頁）、南山人壽保險股份有
    限公司函（本案卷第97至100頁）等在卷可參。則在查無聲
    請人有其他收入來源之情形下，本院即以每月收入29,381元
    作為核算其現在償債能力之基礎。
  ㈢關於聲請人個人日常必要支出部分，按債務人必要生活費用
    ，以最近一年衛生福利部或直轄市政府所公告當地區每人每
    月最低生活費一點二倍定之，消債條例第64條之2第1項定有
    明文。本院參酌衛福部社會司所公告109年度高雄市最低生
    活費標準為13,099元，則聲請人每月生活所必需除有特殊情
    形並有證據證明者外，自宜以此數額之1.2倍即15,719元為
    度，始得認係必要支出。又上開最低生活費用之標準，係照
    當地近1年平均每人消費支出60％，依其基準之家庭收支調查
    報告調查表格式示有關經常性支出之調查項目，其原即包括
    利息支出、食品、衣著、房租及水費、電費、醫療保健、交
    通、娛樂、教育等基本生活需求；因聲請人於調解程序陳稱
    與配偶及2名子女共同居住於父親名下房屋，且於財產及收
    入狀況說明書並未列載房屋支出，堪認聲請人客觀上應無房
    屋費用支出，故於計算聲請人個人每月必要生活費時，即應
    自前開已包括聲請人居住費用在內，扣除相當於房租支出所
    佔比例約24.36％，俾免重複計列費用，而符公平之旨，則依
    此計算之結果，聲請人每月之必要生活費在不含居住費用之
    情形下，即應為11,890元【計算式：15,719－（15,719×24.3
    6%）＝11,890】。
  ㈣至扶養部分，聲請人主張須扶養2名未成年子女，每月扶養費
    各7,500元。經查，聲請人與配偶黃娟林（大陸籍）育有之
    長子黃○豪係92年1月生，現就讀中山高工，無勞保投保資料
    ，次子黃○傑係94年2月生，2名子女於106年及107年度申報
    所得均為0元、名下均無財產、均無領取社會局補助等情，
    此有戶籍謄本、所得資料及財產查詢清單、存摺、學生證、
    學雜費繳費收據、勞保局電子閘門投保紀錄、高雄市政府社
    會局社會福利資訊料查詢表等在卷可憑（見調解卷第7頁、
    本案卷第14至19頁、第46至51頁、第58至63頁、第72頁）。
    是聲請人之子女均未成年且就學中，名下復無財產，客觀上
    堪認均有受扶養必要。扶養費用部分，參照民法第1118條、
    第1119條規定，其負扶養義務之程度，亦應考量其目前身負
    債務之窘境，所負擔之扶養義務能力，自非與一般人難謂為
    相當，並依消費者債務清理條例第64條之2第1項及第2項規
    定，債務人必要生活費用，以最近一年衛生福利部或直轄市
    政府所公告當地區每人每月最低生活費一點二倍定之；受扶
    養者之必要生活費用，準用第1項規定計算基準數額，並依
    債務人依法應負擔扶養義務之比例認定之，而109年度高雄
    市每人每月生活所必需即為最低生活費標準13,099元之1.2
    倍即15,719元，則除有特殊情形並有證據證明者外，聲請人
    所應負擔其未成年子女每月之扶養費自宜以此為度，始得認
    係必要支出，是在無其他更為詳實之資料可供佐證之情形下
    ，本院認即應以109年度高雄市每人每月不含房屋支出之生
    活所必需11,890元（與聲請人同住，詳如前述）為度，由聲
    請人與配偶共同分擔後，聲請人負擔2名子女每月之扶養費
    即應以11,890元（計算式：11,890×2÷2＝11,890）為度，其
    主張逾上開核算數額部分，難認可採。
  ㈤綜上所述，以聲請人現每月收入29,381元為其償債能力基準
    ，扣除個人必要生活費11,890元及子女扶養費11,890元後，
    餘5,601元，而聲請人目前負債總額為873,675元（參調解卷
    第34頁，包含：聯邦銀行、玉山銀行、中國信託銀行），扣
    除南山人壽保險解約金25,121元，以聲請人於調解程序自陳
    每月可清償6,000元計算，需約12年【計算式：（873,675－2
    5,121）÷6,000÷12＝11.8】始能清償完畢，應認其已不能清
    償債務。此外，聲請人無擔保或無優先權之債務總額未逾12
    ,000,000元，且無消債條例第6條第3項、第8條或第46條各
    款所定駁回更生聲請之事由存在，則聲請人聲請更生為有理
    由，應予准許，爰命司法事務官進行本件更生程序。
四、依消債條例第11條第1項、第45條第1項，裁定如主文。
中　　華　　民　　國　　109 　年　　3 　　月　　26　　日
                  民事庭　法　官　賴寶合
以上正本係照原本作成。
本裁定不得抗告。
中　　華　　民　　國　　109 　年　　3 　　月　　26　　日
                          書記官  胡美儀